臺灣臺中地方法院刑事判決　　　　　　100年度簡上字第410號
上　訴　人
即　被　告　朱家宏
上列上訴人因詐欺案件，不服本院臺中簡易庭100 年度中簡字第
1823號中華民國100 年8 月19日第一審簡易判決（聲請案號：臺
灣臺中地方法院檢察署100 年偵緝字第993 號），提起上訴，本
院判決如下：
    主    文
上訴駁回。
    犯罪事實
一、朱家宏前於民國94年間，因竊盜案件，經本院以95年度中簡
    字第88號判決處有期徒刑4 月確定；又於95年間，因違反兒
    童及少年性交易防制條例案件，經本院以95年度中簡字第10
    62號判決處有期徒刑3 月確定，上開2 案嗣經定應執行刑為
    有期徒刑6 月，於95年12月19日縮刑期滿執行完畢。詎仍不
    知悔悟，其應可預見行動電話門號在現代社會中常是專屬個
    人對外聯繫之重要溝通工具，具有識別通話對象之個別化特
    徵，一般人使用他人名義之行動電話門號，常與詐欺取財犯
    罪行為密切相關，且取得他人行動電話門號之目的，在於掩
    飾所為之犯行不易遭人追查，又對於提供行動電話之行為本
    身，雖無引發他人萌生犯罪之確信，但仍不顧他人所可能遭
    受財產上損害之危險，而基於縱若有人持以犯詐欺取財罪亦
    不違反其本意之幫助犯意，先於99年1 月5 日在臺中市○○
    路○ 段540 號之「威寶電信崇德特約服務中心」（聲請簡易
    判決處刑書誤載為臺中市○區○○路449 號「金磚通訊行」
    ）向威寶電信股份有限公司（下稱威寶電信公司）申辦行動
    電話門號0000-000000 號及0000-000000 號，再於同年1 月
    5 日至1 月28日間，在臺中市○區○○路449 號之「金磚通
    訊行」（下稱：「金磚通訊行」），交付予真實姓名、年籍
    不詳，綽號「阿文」之成年男子，以此方式幫助「阿文」所
    屬之詐欺集團成員從事詐欺取財犯行。嗣「阿文」所屬之詐
    欺集團成員取得朱家宏上開行動電話門號後，即共同意圖為
    自己不法所有，基於詐欺取財之犯意聯絡，藉「zxcqwe0606
    @yahoo.com.tw 」帳號，在露天拍賣網（網址http://goods
    .ruten.com.tw/item/sho w？00000000000000，下稱露天拍
    賣網），佯以公開競標方式拍賣二手名車，並謊稱得標後須
    先支付訂金再交貨，致買家羅志光陷於錯誤，上網競標而以
    新臺幣（下同）41萬元得標，並依網頁上所留之上開行動電
    話門號0000-000000 號及0000-000000 號聯絡後，依詐欺集
    團成員之指示，接續於99年1 月28日中午12時16分，匯入3
    萬元至張冠銘向中華郵政股份有限公司斗六西平路郵局（下
    稱斗六西平路郵局）所申設開立之帳號000000-00000000 號
    （嗣變更為000000-00000000 號）帳戶內（張冠銘交付上開
    帳戶所涉詐欺部分，因另案判決確定，本件則由臺灣雲林地
    方法院檢察署檢察官為不起訴處分），於99年2 月9 日、10
    日，匯款2 萬元、2 萬元、3 萬元至許漢強（未據偵辦）申
    設之中國信託商業銀行臺中分行帳號000-0000000000000430
    號帳戶內。嗣上開詐欺集團成員並繼續以各種理由要求羅志
    光匯款，惟羅志光表示願意於交車當面給付其餘現款，卻遭
    拒絕，始知受騙，經報警處理，而由警循線查知上情。
二、案經嘉義市政府警察局第二分局報告臺灣雲林地方法院檢察
    署呈請臺灣高等法院檢察署檢察長核轉臺灣臺中地方法院檢
    察署檢察官偵查後聲請簡易判決處刑。
    理    由
壹、證據能力部分：
一、本判決後述所採各項審判外陳述證據，檢察官及上訴人即被
    告朱家宏得均同意作為本案證據，而經本院審酌證人張冠銘
    於警詢、證人即被害人羅志光於警詢及偵查時之證述後，認
    為其作成時之情況，並無違法取證等瑕疵存在，且證據力亦
    未明顯偏低，資為證據，並無不當，爰肯認具證據能力。
二、又傳聞法則乃對於被告以外之人於審判外之言詞或書面陳述
    而為之規範。本案判決以下引用之其餘非供述證據，無刑事
    訴訟法第159 條第1 項規定傳聞法則之適用，因與本案待證
    事實具有關聯性，且無證據證明係公務員違法取得之物，依
    法自得作為證據。
貳、實體部分：
一、認定犯罪事實所憑之證據及理由：
    訊據被告朱家宏固坦承於上開時、地有申請行動電話門號00
    00-000000 號及0000-000000 號，分別作為在「金磚通訊行
    」聯繫公務使用及私人使用之事實，惟矢口否認有何幫助詐
    欺取財之犯行，辯稱：伊未將前揭2 行動電話門號交付他人
    使用，因為「金磚通訊行」當時的老闆在大陸，另外請了一
    個店長叫「陳志文」，伊只知道「陳志文」是8 月9 日生，
    詳細年籍伊並不知道，「陳志文」會偶爾把伊的手機拿去使
    用，惟都是在伊看得到的範圍內使用，且手機一直都是在伊
    自己保管中，「陳志文」使用完就會還給伊，伊並不知道「
    陳志文」拿去做詐騙使用云云。惟查：
（一）被告於99年1 月5 日至1 月28日間，有將其向威寶電信公
      司申辦之行動電話門號0000-000000 號及0000-000000 號
      ，提供予交付予真實姓名、年籍不詳，綽號「阿文」之成
      年男子所屬詐欺集團使用，用以聯繫被害人羅志光，且被
      害人羅志光遭詐騙後共計匯款10萬元至犯罪事實一所載之
      各帳戶等情，業經證人即被害人羅志光於警詢及偵查中證
      述綦詳，復有通聯調閱查詢單、通話明細、雙向通聯紀錄
      、威寶電信股份有限公司99年9 月3 日威（客）字第1009
      0305號函檢附行動電話門號0000-000000 號及0000-00000
      0 號等之申請書資料、郵政自動櫃員機交易明細表3 紙、
      合作金庫商業銀行匯款申請書代收入傳票1 紙、斗六西平
      路郵局帳號00000000000000號帳戶開戶資料及客戶歷史交
      易清單、中國信託商業銀行帳號0000000000000 號帳戶歷
      史交易查詢、嘉義市政府警察局第二分局公園派出所受理
      詐騙帳戶通報警示簡便格式表、受理刑事案件報案三聯單
      、受理各類案件紀錄表、內政部警政署反詐騙諮詢專線紀
      錄表、露天拍賣網網頁翻攝畫面、收據1 紙（見嘉義市警
      察局第二分局刑案偵查卷宗，下稱嘉警卷，第10頁至第41
      頁）等附卷可稽，則詐欺集團成員確有使用被告申辦之上
      開門號詐欺被害人羅志光，致羅志光因而陷於錯誤而交付
      財物之事實，首堪認定。
（二）被告雖以前詞置辯，惟被告於本院準備程序中先陳稱：伊
      在「金磚通訊行」上班，經常在外送貨，有時候會忘記攜
      帶伊所申請之上揭行動電話，「陳志文」就會拿去使用等
      語，後又在本院審理時供承：「陳志文」都是在伊看得到
      的範圍內使用伊所申請之行動電話門號等語，相有矛盾，
      其上開供述之真實性已堪存疑，非可盡信。
（三）再依卷附之被告所申設之行動電話門號0000-000000 號及
      0000-000000 號之通聯紀錄顯示，被害人羅志光所持用之
      行動電話門號0000-000000 號除有陸續接聽被告所申請之
      上揭行動電話2 門號來電外，亦有為主動撥出與對方聯繫
      之情（見臺灣臺中地方法院檢察署99年度偵字第18070 號
      偵查卷宗，第27頁正面、第41頁正背面；見嘉警卷，第21
      頁至第29頁），亦與被告所辯僅偶爾將其所申請之行動電
      話2 門號提供予「陳志文」使用之狀況不相符合。倘被告
      認為其申辦前揭行動電話門號經過無涉任何不法情事，大
      可詳細交代完整情節，豈有一再翻異前詞、推諉卸責之必
      要？顯見其所辯情節，應係出於臨訟杜撰，畏罪心虛之情
      昭然。
（四）況被告及真實姓名、年籍不詳、綽號「阿文」之成年男子
      ，既皆在「金磚通訊行」工作，渠等申請行動電話門號極
      具便利性，如「阿文」有合法、正當通話之需求，應可逕
      以自己名義輕易辦理並取得通訊設備，尚無隱匿自己真實
      身分而藉被告申辦之前揭行動電話2 門號使用之必要，「
      阿文」如此悖離常態之行為模式，依被告之年齡及社會經
      驗觀察，並輔以大眾傳播媒體一再披露詐騙集團利用人頭
      申辦電話及帳戶之客觀事實，當可預見其所申辦之行動電
      話2 門號可能輾轉流入不詳詐欺集團之手，而作為從事詐
      欺取財犯罪之聯絡工具。何況被告既係在通訊行工作，則
      因公所需用之公務電話門號，衡情亦應由雇主提供自家營
      業之電信業者門號予受僱人使用，焉有由被告自費申請他
      家業者門號供公務使用之理。從而，原審判決認定被告應
      有幫助詐欺取財犯罪之未必故意，並無違誤。被告空言否
      認其具有幫助犯罪故意，尚屬無據，不足採信。又被告前
      雖聲請傳喚證人「陳志文」到庭，惟其未提出該證人正確
      之年籍資料以供本院傳喚，且本院無從確認是否確有該人
      存在，經本院訊問被告之意見後，被告同意捨棄傳喚該證
      人，併此敘明。是本案事證明確，被告有如前揭犯罪事實
      欄所載之幫助詐欺取財犯行，至堪認定，應依法論科。
二、論罪科刑：
    核被告朱家宏所為，係犯刑法第30條第1 項前段、第339 條
    第1 項之幫助詐欺取財罪。原審適用刑法第30條第1 項前段
    、第2 項、第339 條第1 項、第47條第1 項、第41條第1 前
    段項，刑法施行法第1 條之1 第1 項、第2 項前段之規定，
    並審酌被告明知其所提供之前揭行動電話門號將有可能遭人
    供作詐欺取財之工具，竟仍執意為之，非惟幫助不法集團成
    員遂行詐欺取財犯罪之目的，同時渠等得以隱匿其真實身分
    ，減少遭查獲之風險，愈使其肆無忌憚，助長犯罪之猖獗，
    破壞社會秩序甚鉅，應予非難，惟念其犯後坦認犯行，及其
    犯罪之手段、動機及目的等一切情狀，量處被告拘役40日，
    並諭知易科罰金之折算標準，認事用法均無不合，量刑亦屬
    妥適。上訴意旨徒空言辯稱：伊未有幫助詐欺取財之犯行云
    云，而指摘原判決不當，請求為無罪之判決，其上訴無理由
    ，應予駁回。至於公訴人雖以行動電話門號0000-000000 號
    及0000-000000 號之通聯紀錄顯示，該門號曾收受被害人之
    主動撥號之通聯，而認定被告有與被害人直接接觸，因認被
    告為詐欺正犯等情，惟因被告否認犯罪，且無證據證明被告
    有直接與被害人通話或收話之情事，無從認定其為詐欺正犯
    ，附此敘明。
據上論斷，應依刑事訴訟法第455 條之1 第1 項、第3 項、第36
8 條，判決如主文。
中    華    民    國  100     年    11    月    24    日
                  刑事第三庭  審判長法  官  賴恭利
                                    法  官  丁智慧
                                    法  官  陳玟珍
以上正本證明與原本無異。
本件不得上訴
                                    書記官  詹東益
中    華    民    國  100     年    11    月    24    日